【裁判字號】    99,消債更,218
【裁判日期】    990730
【裁判案由】    聲請更生程序
【裁判全文】
臺灣高雄地方法院民事裁定           99年度消債更字第218號
聲  請  人  甲○○
上列當事人因消費者債務清理事件聲請更生，本院裁定如下：
    主  文
聲請人甲○○自中華民國九十九年七月三十日十六時起開始更生
程序。
命司法事務官進行本件更生程序。
    理  由
一、聲請意旨略以：伊原積欠高雄區中小企業銀行股份有限公司
    （下稱債權銀行）債務，而債權銀行已將其債權轉讓予第一
    金融資產管理股份有限公司（下稱第一金融公司），尚有新
    台幣（下同）142 萬餘元未予清償，因伊手術開刀僅能從事
    較輕便工作，目前每月收入為21,000元，扣除日常生活支出
    及4 名子女、母親扶養費後，已無法負擔債務，有不能清償
    債務之情事，爰聲請准予更生等語。
二、按債務人不能清償債務或有不能清償之虞者，得依消費者債
    務清理條例所定更生或清算程序，清理其債務。債務人無擔
    保或無優先權之債務總額未逾1200萬元者，於法院裁定開始
    清算程序或宣告破產前，得向法院聲請更生。又債務人與金
    融機構協商成立者，不得聲請更生或清算。如法院開始更生
    程序之裁定，應載明其年、月、日、時，並即時發生效力。
    法院裁定開始更生或清算程序後，得命司法事務官進行更生
    或清算程序，必要時得選任律師、會計師或其他適當之自然
    人或法人一人為監督人或管理人。消費者債務清理條例第3
    條、第42條第1 項、第151 條第5 項前段、第6 項、第45條
    第1 項及第16條第1 項分別定有明文。
三、經查：聲請人所主張之上開事實，業據提出財產及收入狀況
    說明書（卷5-6頁）、債權人清冊（卷7頁）、聯合徵信中心
    之個人資料（卷8-16頁）、執行命令影本（卷17頁、64-65
    頁）、戶籍謄本（卷18-21頁、120-122頁、132-134頁）、
    聲請人、母親、胞弟妹、配偶及子女96、97、98年國稅局各
    類所得資料清單、財產歸屬資料清單（卷25-49 頁、77-78
    頁、128-131 頁、181-193 頁）、債權憑證影本（卷61-62
    頁）、收入證明切結書（卷76頁）、聲請人98年度申報所得
    資料參考清單（卷103-107 頁）、家族系統表（卷123 頁背
    面）、診斷證明書影本（卷135 頁）、財政部台灣省南區國
    稅局函（卷180 頁）等在卷可憑，可信為實。
四、本院審酌聲請人現任職於大隆保利龍股份有限公司，每月收
    入切結為21,000元（卷76頁收入證明切結書），與其於96、
    97、98年度所得為219,266 元、396,000 元、251,970 元，
    換算成月收入各為18,272元、33,000元、20,998元，大致相
    當，目前名下無財產（卷25-27 頁、77-78 頁所得資料及財
    產歸屬資料清單）；而聲請人配偶曹美專96、97、98年度所
    得分別為292,568 元、318,6 61元、303,661 元，換算成月
    收入各為24,381元、26,555元、25,305元，名下有投資1 筆
    、房地各1 筆（卷31-33 頁、193 頁所得資料及財產歸屬資
    料清單），故聲請人陳稱需與配偶共同分擔4 名未成年子女
    扶養費各3,000 元總計12,000元等情（卷6 頁），尚於合理
    範圍內，可以採計。又聲請人母親林葉素96至97年均無所得
    ，名下僅有汽車1 部（卷28-30 頁所得資料及財產歸屬資料
    清單），確有不能維持生活之情形，惟考量聲請人目前負債
    情形，依民法第1119條規定，應以98年度綜合所得稅受扶養
    人每人免稅額82,000元計算其每月扶養費用約6,833 元，並
    與其他扶養義務人即胞弟林鴻銘、林鴻彬、胞妹林鴻姿、林
    鴻櫻（卷123 頁背面家族系統表、181-192 頁所得資料及財
    產歸屬資料清單）共同分擔扶養費為1,367 元（6833÷5 ）
    ，加上按內政部公告99年度台灣省每人每月最低生活費計算
    聲請人之生活費用為9,829 元，其每月必要支出為23,196元
    （12000 ＋1367＋9829），對照其每月收入21,000元，確顯
    不敷出。而本件債權人高雄區中小企業銀行已將債權轉讓予
    第一金融公司，因其並非金融機構，無庸前置協商，若依現
    行債務協商最長期限180 期，利率０％，則就上揭負債總額
    1,424,632 元（卷17頁執行命令影本）而言，平均每月還款
    大約7,915 元左右，如扣除聲請人必要支出，確已不足清償
    債務或有不能清償債務之虞，堪認聲請人之債務大於財產，
    而有不能清償債務情事。因聲請人無擔保或無優先權之債務
    總額未逾新臺幣1,200 萬元，復無同條例第46條規定已經法
    院裁定開始清算程序或宣告破產及第6 條第3 項、第8 條各
    款所定駁回更生聲請等程序事由存在，則債務人聲請更生，
    是有理由。爰裁定如主文。
中    華    民    國    99    年    7     月    30    日
              民事第三庭    法      官  藍家慶
上為正本係照原本作成。
本裁定已於99年7月30日下午4時公告。
本件不得抗告。
中    華    民    國    99    年    7     月    30    日
                            書  記  官  呂姿儀

司法院資訊處製作；財團法人民間司法改革基金會備份。
